臺灣苗栗地方法院刑事判決　　 　　　　 　93年度易字第47號
　　公　訴　人　臺灣苗栗地方法院檢察署檢察官
　　被　　　告　丁○○
　　指定辯護人　本院公設辯護人　蔡文亮
上列被告因妨害公務案件，經檢察官提起公訴（93年度偵字第98
號），本院判決如下：
    主  文
   主  文
丁○○無罪。
    理  由
一、公訴意旨略以：被告丁○○於民國92年12月30日上午9 時許
    ，藉口申請失業救濟金，而前往位於苗栗縣苗栗市○○路55
    8 號苗栗就業服務站二樓站長室騷擾，經該站職員請其至一
    樓大廳等候處理，惟丁○○仍不聽勸導，經該站職員報警處
    理。嗣苗栗縣警察局苗栗分局北苗派出所員警乙○○及陳福
    興到場曉諭丁○○，希其勿再影響辦公，詎料丁○○竟基於
    妨害公務之犯意，於當日上午11時許，在上開站長室內，對
    上開二位正在執行職務之警員脅迫稱「你們警察會柔道，我
    會劍道，我會宰了你們」等語，妨害警員公務之執行。因認
    被告涉犯刑法第135 條第1 項之妨害公務罪嫌云云。
二、上揭犯罪事實，有證人即苗栗市就業服務站職員丙○○及甲
    ○○於警詢、檢察官偵訊、本院審理中證述（本院卷第92頁
    至第97頁）及證人乙○○及陳福興於檢察官偵訊時、本院審
    理中（詳見本院卷第98頁至第104 頁）、戊○○於本院審理
    中（本院卷第105 頁至第106 頁）之證述可資為證，核其所
    為，應已該當於刑法第135 條第1 項妨害公務罪之構成要件
    。惟查：因被告於本院準備程序中所為答辯方法不同於他人
    （逐字逐句抗辯，書狀合計4 份，23頁，詳見本院卷第10頁
    至第12頁、第20頁至第48頁），經本院依職權查詢其就醫資
    料，發現被告曾在行政院衛生署苗栗醫院就醫，經該院檢附
    病歷摘要：個案（指被告）自幼成績優良，建國中學畢業後
    ，考取逢甲大學化工系，然未順利完成學業，係大學2 年級
    肄業。役畢後，工作的穩定度不佳，與家人也經常會有摩擦
    ，個性較為多疑、敏感、人際關係不佳。其於73年曾經於台
    大醫院接受藥物sulpiride 200-400mg/day 治療約2 個月，
    並於81年8 月間，經台大醫院診斷為慢性疲勞症候群以及精
    神官能症。又於83年8 月左右被強制住入為恭醫院治療4個
    月，但是診斷不詳。之後，被告即開始經常到處提告訴，容
    易與人起爭執，對人不信任、干擾行為；到法院、公所等公
    家機關鬧事，認為公務人員瀆職。家人逐漸也對其失去耐心
    。後於90年7 月左右曾因與房東起爭執而被趕出來，被送至
    台北市遊民收容所，並於90年8 月2 日求診，當時並沒有呈
    現幻覺的干擾，對於事情的解釋較容易合理化，職業功能顯
    然不佳，診斷為疑似妄想症，給予sulpirde200mg/ day 治
    療。然到92年5 月14日因在法院吵鬧，又被警察送至本院急
    診，期間被告仍不斷的進行法律案件的申訴，造成家人很大
    的困擾，也曾經因此與人起衝突。後於93年4 月8 日，因其
    有情緒不穩定，攻擊家人的行為，由警察與家人陪同入院治
    療，入院後仍是有許多的不滿，認為自己沒有問題，根本不
    應該入院治療；並且仍持續的寫申訴陳情的信件，要求社政
    人員處理其居住的問題。不過經過藥物治療後，其情緒的穩
    定度有增加，對於先前法律案件仍是深信不疑，暫時沒有太
    大的改變等情，有中央健保局函及被告就醫之病歷摘要各1
    份可證（詳見本院卷第54頁、第65頁），本院依據上開病歷
    說明，依職權函請財團法人為恭紀念醫院就被告行為時精神
    狀況進行鑑定，該院綜合被告之病史、案情摘要、精神狀態
    及心理測驗之結果，認為被告根據病歷記載、家屬描述、心
    理測驗及精神狀態檢查：個案（指被告）自高中之後，功能
    即日漸退化，怪異行為及干擾行為也愈來愈多：包括社交退
    縮，當兵時會跑去躲起來；將家中東西都搬出去，電燈也拆
    下來，表示在找東西，或到處告別人，包括告自己的妹夫及
    其家人綁架妹妹；和房東爭執而被送到遊民收容所等等。加
    上精神狀態檢查時，個案也重覆表示自己是慢性疲勞症候群
    ，而不是精神分裂症，即使醫師一再解釋，仍無法改變個案
    想法。個案判斷力，現實感有明顯障礙，常無法與人溝通，
    主要亦是受到其僵化而不合邏輯思考的影響。此次因妨害公
    務被起訴，其對話內容，個案表示「你們警察會柔道，我會
    劍道... 」等語，就個案的解釋，是認為因為無法與職員及
    警察溝通，故會有上述言語，此不合邏輯思考，就如同認為
    妹妹沒有拿錢回家，卻告妹夫綁架妹妹如出一轍，此點亦可
    看出個案判斷力及現實感之障礙，而其妨害公務之行為也的
    的確確是受到思考症狀的影響，故其犯案時之精神狀態，應
    屬心神喪失。由於個案僵化、不合邏輯思考，加上個案無法
    與人溝通，又會到處告別人等干擾行為，個案自93年7 月13
    日起，被家人送至精神科安養中心，作長期住院療養，白天
    則到為恭醫院日間病房作復健治療，目前個案已接受治療一
    年多。現在個案仍有思考僵化的問題，但行為控制方面則有
    所改進。由於個案行為，主要受到其思考方面症狀的影響，
    建議維持目前治療方式，作長期的住院復健治療，應是對個
    案、家屬、社會最適合的方式等情，此有該醫院94年10月12
    日函附精神鑑定報告書1 份在卷可考（詳見本院卷第164 頁
    ），及斟酌被告在開庭之答辯、準備程序之陳述、通緝到案
    之訊問神情等，足以認定為恭醫院之司法鑑定被告於行為當
    時已經心神喪失與事實相符，其鑑定報告認定被告為本件行
    為時已心神喪失，應可採信。
三、按心神喪失人之行為，不罰；又因心神喪失而不罰者，得令
    入相當處所施以監護，期間為3年以下，刑法第19條第1項、
    第87條第1 項、第3 項分別定有明文；又被告行為不罰者，
    應諭知無罪之判決，刑事訴訟法第301 條第1 項亦定有明文
    。承前所述，被告為本件行為時既已心神喪失，參照前揭說
    明，其行為不罰，自應諭知無罪之判決。次查，被告於94年
    8 月18日被通緝到案之時，供述其目前在護理之家治療中，
    且經本院訊問時，情緒穩定，態度平和；且其為警通緝到案
    時，亦無攻擊情事發生。及其自93年7 月13日起，已被家人
    送至精神科安養中心，作長期住院療養，白天則到為恭醫院
    日間病房作復健治療，已接受治療1 年多等情（詳見本院卷
    第14 2頁至第145 頁筆錄、第164 頁司法鑑定報告），足以
    證明被告於行為時雖已心神喪失，唯尚無施以監護之必要，
    併此敘明。
四、本件係應諭知無罪之案件，被告經合法傳喚無正當理由不到
    庭，爰依刑事訴訟法第306 條之規定，不待其陳述逕行判決
    。
據上論斷，應依刑事訴訟法第301 條第1 項，第306 條、刑法第
19條第1 項，判決如主文。
本案經檢察官黃俊鳴到庭執行職務。
中　　華　　民　　國　　94　　年　　12　　月　　23　　日
                   刑事第二庭   審判長法  官  林燦都
                                      法  官  蔡志宏
                                      法  官  張珈禎
右正本證明與原本無異。
如不服本判決應於送達後10日內向本院提出上訴狀
                                      書記官  黃雅琦
中　　華　　民　　國　　94　　年　　12　　月　　23　　日
